【裁判字號】    98,抗,35
【裁判日期】    980331
【裁判案由】    本票裁定強制執行
【裁判全文】
臺灣臺南地方法院民事裁定                98年度抗字第35號
抗  告  人  乙○○
                        5號7.
相  對  人  甲○○
                        號
上列抗告人因與相對人甲○○間本票裁定強制執行事件，對於中
華民國98年1月7日本院97年度司票字第4873號民事裁定提起抗告
，本院裁定如下：
    主  文
抗告駁回。
抗告程序費用新台幣壹仟元由抗告人負擔。
    理  由
一、按執票人向本票發票人行使追索權時，得聲請法院裁定後強
    制執行，票據法第123條定有明文。又本票執票人依上開法
    條之規定，聲請法院裁定及抗告法院之裁定，僅依非訟案件
    程序，以審查強制執行許可與否，並無確定實體上法律關係
    存否之效力，如發票人就票據債務之存否有爭執時，應由發
    票人提起確認之訴，以資解決（最高法院56年台抗字第714
    號、57年台抗字第76號著有判例足資參照）。次按本票上雖
    有免除作成拒絕證書之記載，執票人仍應於所定期限內，為
    付款之提示，但對於執票人主張未為提示者，應負舉證之責
    。此觀票據法第124條準用第95條規定即明。
二、本件相對人主張：伊執有抗告人為發票人，如原裁定所示之
    本票1紙（下稱系爭本票），並免除作成拒絕證書，詎屆期
    提示未獲付款，依票據法第123條聲請裁定許可強制執行等
    情，已據提出系爭本票為證，原裁定予以准許，即無不合。
三、抗告意旨略以：系爭本票雖為抗告人所簽發，但抗告人只是
    暫代為開立，此事實經相對人同意且完全了解，真正債務人
    為案外人黃瑞泰，因黃瑞泰常居國外工作，抗告人只是在黃
    瑞泰公司工作，依公司要求執行工作，相對人亦清楚且同意
    抗告人代簽，協議日後更換本票。相對人與黃瑞泰之間至目
    前尚有合作經營關係，相對人不向黃瑞泰要求清償，實有違
    常理，並有不法之嫌。相對人所云向抗告人提示未獲付款，
    亦為不實，抗告人從未接獲相對人任何聯繫。為此，請求廢
    棄原裁定等語。
四、經查：
(一)、本票執票人依票據法第123條規定，聲請法院裁定及抗告法
    院之裁定，僅依非訟事件程序，就本票形式上之要件是否具
    備，以審查強制執行許可與否而已，並無確定實體上法律關
    係存否之效力。因此，抗告人前揭所稱：伊在瑞泰公司工作
    ，依公司要求執行工作，相對人清楚且同意抗告人代簽，協
    議日後更換本票乙節即使屬實，亦係實體上之爭執，應由抗
    告人另行提起訴訟，以資解決，要非於本件非訟程序所得加
    以審究。
(二)、又查，執票人執有經發票人記載免除作成拒絕證書之本票，
    對發票人行使追索權時，固應於法定期限向發票人為付款之
    提示。惟系爭本票既已經發票人載明免除作成拒絕證書，揆
    諸首開說明，自應由抗告人就執票人即相對人未為提示之事
    實，負舉證之責任。然抗告人並未舉證以實其說，僅空言抗
    辯相對人未為付款之提示，要非可採。
(三)、從而，原審為許可強制執行之裁定，並無違誤。抗告意旨指
    摘原裁定不當，求為廢棄，為無理由，應予駁回。
五、據上論結，本件抗告為無理由，依非訟事件法第46條、第21
    條第2項、第24條第1項，民事訴訟法第495條之1第1項、第4
    49條第1項、第78條，裁定如主文。
中    華    民    國    98    年    3     月    31    日
                          民事第三庭  法  官  張季芬
以上正本證明與原本無異。
本裁定除以適用法規顯有錯誤為理由，並經本院許可外，不得再
抗告。如提起再抗告，應於收受後10日內委任律師為訴訟代理人
向本院提出再抗告狀，並繳納再抗告費新台幣1,000 元。
中    華    民    國    98    年    3     月    31    日
                                      書記官  顏惠華


司法院資訊處製作；財團法人民間司法改革基金會備份。
